臺灣臺南地方法院刑事判決　　　　　　　　　　　　九十二年度易字第一二四八號
　　公　訴　人　臺灣臺南地方法院檢察署檢察官
　　被　　　告　丙○○
右列被告因詐欺案件，經檢察官提起公訴（九十二年度偵字第一０四一二號），本院
判決如左：
    主  文
丙○○共同意圖為自己不法之所有，以詐術使人將本人之物交付，未遂，處有期徒刑
陸月，如易科罰金，以佰元折算壹日。
扣案之「旗振有限公司籌備處丙○○」第0000000000000號帳戶之存摺
壹本、「旗振有限公司」之印章及「丙○○」之印章各壹個均沒收。
    事  實
一、丙○○與綽號「阿琪」之不詳姓名年籍成年男子共同意圖為自己不法之所有，以
    欲成立「旗振有限公司」為幌，先委託不知情之甲○○代辦公司設立登記，並佯
    稱：因資金未能及時取得，請甲○○代覓金主籌措借款新臺幣（下同）一百五十
    萬元，作為公司設立股款證明之用。甲○○遂徵求乙○○同意提供資金，雙方並
    於民國九十二年七月一日至臺南區中小企業銀行北臺南分行（下稱臺南企銀北臺
    南分行）會合，由丙○○存入五百元開立「旗振有限公司籌備處丙○○」（下稱
    旗振公司籌備處）第0000000000000號帳戶後，再由乙○○將一百
    四十九萬九千五百元分二筆存入上開帳戶內，雙方言明待銀行出具存款證明後，
    即由乙○○領回該等款項，乙○○為防出借資金遭領走無從追索，遂要求保管存
    摺、公司大小印章，丙○○乃依其要求交付。詎丙○○竟於翌日（即九十二年七
    月二日）九時許赴臺南企銀北臺南分行，偽稱「旗振籌備處」之存摺遺失，欲辦
    理補發，意圖使該銀行承辦人員陷於錯誤而補發存摺，以提領該帳戶內一百五十
    萬元存款，惟經臺南企銀北臺南分行襄理魏瑛芳發覺可疑，並告知丙○○要通知
    乙○○到場，丙○○見無法得逞乃自行離去而不遂。嗣因銀行通知乙○○，經乙○○報警始查知上情，並扣得前開丙○○交予乙○○保管之存摺及印章等物。
二、案經臺南市警察局第五分局報請臺灣臺南地方法院檢察署檢察官偵查起訴。
    理  由
一、訊據被告丙○○固坦承有於右揭時地開設旗振籌備處之帳戶，並知道乙○○有匯
    款至前揭旗振籌備處之帳戶，及於開戶之翌日前往銀行申請補發存摺之事實，惟
    矢口否認有何詐欺之犯行，辯稱：開設旗振有限公司之事宜都係「阿琪」在處理
    ，伊並沒有參與，伊僅有應「阿琪」之要求開設帳戶，開戶完成後「阿琪」便取
    走存摺及印章，伊當時並不知道該帳戶之存摺及印章已交給乙○○，嗣後因「阿
    琪」告知存摺遺失，並指示伊前往銀行申請補發，伊始前去辦理補發，伊沒有詐
    欺云云。然查：
  (一)被告丙○○與綽號「阿琪」之不詳姓名年籍成年男子委託甲○○代辦「旗振有限
    公司」之公司設立登記，並請甲○○代覓金主籌措借款，作為公司設立之資金證
    明，嗣甲○○徵求乙○○同意提供資金，並於九十二年七月一日在臺南企銀北臺
    南分行，由乙○○將借款存入丙○○開立之「旗振有限公司籌備處丙○○」第0
    000000000000號帳戶，丙○○並將存摺、公司大小印章交由乙○○
    保管，而丙○○於九十二年七月二日前往臺南企銀北臺南分行聲稱「旗振公司籌
    備處」之存摺遺失，欲辦理補發等情，業據證人甲○○、乙○○於偵查及本院審
    理時證述明確，核與證人魏瑛芳於警詢及偵查中證述之情節相符，復有卷附之公
    司設立登記預查名稱申請表、客戶資料明細表、存證信函、贓物領據及扣案之旗
    振公司大小章、存摺等，可資佐證。
  (二)被告雖以前詞置辯，惟被告於警詢時已供稱：乙○○將一百四十九萬九千五百元
    存入其所開設之「旗振有限公司籌備處丙○○」帳戶後，伊有把存摺、公司大小
    印章當場交予乙○○保管等語（見警訊卷第二頁），且證人乙○○於本院審理時
    亦證稱：在銀行開戶時，被告與一名男子在場，伊將錢存入「旗振公司籌備處」
    帳戶後，有向被告要求保管該帳戶之存摺及印章，伊不記得存摺及印章係被告，
    抑或係甲○○交付的，但伊從未與陪同被告前來之男子談話等語（九十三年一月
    十六日審判筆錄第十六頁），足見被告應知悉「旗振公司籌備處」帳戶之存摺及
    印章係由乙○○保管等情甚明，其事後翻異前供，辯稱：伊不知道存摺及公司之
    大小印章已交與乙○○保管云云，無非係事後卸責之詞，不足採信。
  (三)又被告雖供稱其與「阿琪」僅見過二、三次面，並不知道「阿琪」真實姓名、年
    籍及住處，其亦對於旗振公司之營業項目、電話、資金來源等事項均毫無所悉，
    惟被告為三十餘歲之成年人，應有相當之社會經驗，豈可能隨意將一般社會大眾
    均會妥善保管之身分證件交予不熟識之人使用，而甘冒遭人濫用身分之風險？又
    豈會在不知旗振公司經營項目、聯絡電話及實際經營人之情況下，同意擔任旗振
    公司之登記負責人而承擔公司營運所可能產生之一切民、刑事責任？是其所辯顯
    與社會常理有違。參以被告於案發前即將戶籍由彰化遷至旗振公司臺南市○○區
    ○○路四四六巷四六號之登記營運地址，於案發後隨即遷回彰化，及證人甲○○
    於偵查及本院審理時證稱：在銀行辦理開戶時，被告身旁有一名男子，伊有詢問
    被告該名男子之身分，被告回稱係伊公司之外務「阿吉」等語（見偵查卷第十八
    頁背面、本院九十三年一月十六日審判筆錄第十頁）；證人魏瑛芳於警詢時亦證
    稱：被告前來銀行欲辦理存摺遺失補發，伊詢問被告存摺昨天才開戶怎可能遺失
    ，被告回稱可能喝酒不見了，伊問被告是否能請寄錢之乙○○前來，被告回稱要
    問外務才知道便離開了等語（見警訊卷第十頁背面）等情以觀，被告對於設立旗
    振公司之事，及委請甲○○代覓金主乙○○提供公司設立所需之股款證明等情並
    非全無所悉。從而，益徵其前揭辯稱：設立旗振有限公司之事宜都係「阿琪」在
    處理，伊一切均係依照「阿琪」指示辦理，伊完全不知情云云，顯係避重就輕之
    詞，要難採信。
  (四)綜上所述，被告既同意擔任旗振公司之負責人，並配合提供相關文件，又明知乙○○匯入公司帳戶內之現金係作為公司設立登記資本證明之用，且該帳戶之存摺
    、印章均已交予乙○○保管，並未遺失，卻於開戶之次日即自行前往銀行辦理掛
    失，其用意無非係意圖使銀行人員誤信為真而補發存摺，再藉由新存摺以提領存
    款，是其具有不法所有之犯意甚明。本件事證已臻明確，被告犯行堪予認定。
二、核被告丙○○所為，係犯刑法第三百三十九條第三項、第一項之詐欺取財未遂罪
    。被告與該綽號「阿琪」之不詳姓名年籍成年男子間就上開犯行，有犯意聯絡及
    行為分擔，為共同正犯。被告先後對甲○○、乙○○及銀行承辦人員佯稱申設公
    司需借資金及存摺遺失，核係一個詐欺行為之接續施行，應只論以一罪。又被告
    著手於詐欺行為之實施而未遂，爰依刑法第二十六條前段之規定，減輕其刑。爰
    審酌被告年富力盛，不思以正途賺取金錢，竟以欺騙之手段欲獲取被害人之財物
    ，且犯罪後猶否認犯行，飾詞狡辯等一切情狀，量處如主文所示之刑，並諭知易
    科罰金之折算標準。扣案之「旗振有限公司籌備處丙○○」第00000000
    00000號帳戶之存摺及旗振有限公司之大小印章，皆為被告及共犯所有，供
    本件犯罪所用之物，業據被告陳明在卷，均應依法宣告沒收。
據上論斷，應依刑事訴訟法第二百九十九條第一項前段，刑法第二十八條、第三百三
十九條第三項、第一項、第二十六條前段、第四十一條第一項前段、第三十八條第一
項第二款，罰金罰鍰提高標準條例第一條前段、第二條，判決如主文。
本案經檢察官丁○○到庭執行職務。
中      華      民      國      九十三      年      二      月    六    日
  臺灣臺南地方法院刑事第五庭
                              審判長法  官  陳欽賢
                                    法  官  莊玉熙
                                    法  官  林佩儒
右正本證明與原本無異。
如不服本判決，應於判決送達後十日內向本院提出上訴狀( 應附繕本 )。
                                    書記官   廖文靜
中      華      民       國      九十三     年    二    月     十三     日
附錄本案論罪科刑法條全文：
中華民國刑法第三百三十九條
意圖為自己或第三人不法之所有，以詐術使人將本人或第三人之物交付者，處五年以
下有期徒刑、拘役或科或併科一千元以下罰金。
以前項方法得財產上不法之利益或使第三人得之者，亦同。
前二項之未遂犯罰之。
